臺灣桃園地方法院刑事判決　　　　　　　93年度訴字第1181號
公　訴　人　臺灣桃園地方法院檢察署檢察官
被　　　告　甲○○　男　47歲.
　　　　　　　　　　　5樓
上列被告因偽造文書案件，經檢察官聲請簡易判決處刑（93年度
偵字第1822號），及移送併案審理（93年度偵字第2465號），經
本院認有刑事訴訟法第451 條之1 第4 項但書第4 款之情形，改
行通常訴訟程序，茲判決如下：
    主  文
甲○○共同連續行使偽造公文書，足以生損害於公眾及他人，處
有期徒刑壹年拾月，緩刑伍年，緩刑期內付保護管束。
扣案如附表所示之物，及未扣案之偽造中華民國外僑居留證（統
一證號：Ａ0000000）壹張、偽造行政院勞工委員會函（
發文日期：中華民國九十一年九月十九日、發文字號：勞職外字
第０九一０三六六二六０號）壹張均沒收。
    事  實
一、甲○○明知ＮＧＵＹＥＮ　ＤＵＹ　ＴＡＨＮＧ（另案經檢
    察官聲請簡易判決處刑）原為合法來台之越南人，於民國91
    年10月21日入境至台北縣貢寮鄉○○村○○街67巷3 號雇主
    王廖屬處工作數日後，隨即於91年12月12日逃逸，而ＮＧＵ
    ＹＥＮ　ＤＵＹ　ＴＡＨＮＧ於逃逸後未經許可無法在本國
    其他地方工作。甲○○遂與ＮＧＵＹＥＮ　ＤＵＹ　ＴＡＨ
    ＮＧ基於偽造公文書及特種文書之犯意聯絡，先於92年7 月
    9 日，由ＮＧＵＹＥＮ　ＤＵＹ　ＴＡＨＮＧ提供其所有之
    個人照片，並以新臺幣（下同）6000元之代價，委由甲○○
    在臺灣地區某不詳處所，為其偽造上載姓名「ＴＲＡＮ  Ｖ
    ＡＮ  ＡＮＨ」之中華民國外僑居留證正本（下稱系爭居留
    證，其上有偽造「內政部」之公印文1 枚）及行政院勞工委
    員會工作許可函文正本（下稱系爭勞委會函，其上有偽造「
    主任委員陳菊」之公印文1 枚，發文日期：91年9 月19日、
    發文字號：勞職外字第0910366260號）各1 張，足以生損害
    於內政部警政署對外僑管理之正確性及勞委會對外勞管理之
    正確性。而ＮＧＵＹＥＮ　ＤＵＹ　ＴＡＨＮＧ於92年7 月
    間某日，取得前開偽造之系爭居留證及系爭勞委會函後，即
    持之前往設於桃園縣蘆竹鄉○○路173 巷18弄20號福比精密
    工業股份有限公司（下稱福比公司）向不知情之該公司主管
    莊惟承應徵工作（該公司負責人：吳淑珍，業經檢察官另以
    93年度偵字第3706號、第7874號為不起訴處分在案）時出示
    以為行使，足生損害於ＴＲＡＮ  ＶＡＮ  ＡＮＨ、內政部
    警政署入出境管理局、行政院勞工委員會及福比公司，而該
    公司會計人員董小娟遂將前開偽造之系爭居留證與系爭勞委
    會函影印後存放於公司。甲○○復承前同一偽造公文書及特
    種文書之概括犯意，並與姓名、年籍均不詳綽號「阿牛」之
    成年男子基於犯意聯絡，自92年9 月間某日起至同年10月30
    日止，由甲○○向不特定之越南籍來台人士收取個人身分資
    料、照片等物後，即以每張支付2000元報酬之方式，委由「
    阿牛」在臺灣地區某不詳處所，連續偽造如附表所示之外僑
    居留證3 張（其上各有偽造「內政部」之公印文1 枚）、全
    民健康保險卡1 張、簽證3 張及勞委會函文1 張（其上有偽
    造「主任委員陳菊」之公印文1 枚），足以生損害於內政部
    警政署對外僑管理之正確性、全民健康保險局對全民健康保
    險制度管理之正確性，及勞委會對外勞管理之正確性，而甲
    ○○則向不特定越南籍來台人士，以每偽造1 份上開偽造公
    文書、外僑居留證、簽證收取每份6000元之代價以牟利。嗣
    於92年10月30日20時許，為警在其位於桃園縣蘆竹鄉○○路
    80號6 樓之1 之租屋處查獲，並扣得如附表所示之物，及系
    爭居留證影本及系爭勞委會函影本。
二、案經臺北縣政府警察局板橋分局報請臺灣桃園地方法院檢察
    署檢察官偵查起訴，及臺北縣政府警察局新店分局報請臺灣
    桃園地方法院檢察署檢察官移送併案審理。
    理  由
一、按檢察官聲請以簡易判決處刑之案件，經法院認為有刑事訴
    訟法第四百五十一條之一第四項但書之情形者，應適用通常
    程序審判之，同法第452 條定有明文。經查，本件被告甲○
    ○被訴偽造文書案件，本院認檢察官之聲請有刑事訴訟法第
    451 之1 第4 項但書第4 款所定之事由，不得以簡易判決處
    刑，爰依刑事訴訟法第452 條之規定，改用通常程序審判之
    ，合先敘明。
二、訊據被告甲○○固坦認於上開時、地為警查獲，並扣得如附
    表所示之物一情，惟矢口否認有何行使偽造公文書等犯行，
    辯稱：伊之前僅有幫人家向「阿牛」買過2 張證件，而扣案
    之物並非伊所有，係「阿牛」因另案被查獲後，委託他人拿
    到伊上開租屋處寄放。至ＮＧＵＹＥＮ　ＤＵＹ　ＴＡＨＮ
    Ｇ所行使之偽造勞委會函文、居留證，並非伊所交付，不知
    從何處取得，只是在伊上開租屋處查到，警察就都算伊所有
    云云。然查：
    （一）上揭被告與ＮＧＵＹＥＮ　ＤＵＹ　ＴＡＨＮＧ於前
          開時、地，共同偽造系爭居留證、系爭勞委會函，並
          向不知情之福比公司人員提出以為行使之事實，業據
          共犯ＮＧＵＹＥＮ　ＤＵＹ　ＴＡＨＮＧ供述甚詳在
          卷，且經證人即福比公司會計人員董小娟於檢察官訊
          問時結稱屬實。又前揭經證人董小娟影印留存而提出
          之系爭居留證影本及系爭勞委會函影本皆屬偽造一節
          ，亦有桃園縣政府警察局93年4 月1 日桃警外字第09
          30049176號函、行政院勞委會93年3 月5 日勞職外字
          第09300101114 號函各1 份附卷可稽。此外，復有外
          勞居留資料查詢表、系爭居留證影本及系爭勞委會函
          影本各1 紙存卷足參。
    （二）上揭被告與「阿牛」於前開時、地，共同連續偽造如
          附表所示之外僑居留證、全民健康保險卡、簽證、勞
          委會函文之事實，業據被告於警詢中坦白承認，且經
          證人即查獲本案之警員呂博於檢察官訊問時、本院審
          理中就如何循線查獲被告之過程結證明確在卷（見本
          院94年3 月2 日審判筆錄），復有如附表所示之物扣
          案為證。至被告雖以前揭情詞置辯，惟已與上開事證
          不符，而被告迄今並無法就扣案物品係「阿牛」委託
          他人前來寄放一節，提出任何事證以供本院查證，況
          經警查扣如附表示之物之地點，確為被告承租使用之
          處所亦為被告陳稱屬實在卷。從而，被告此部分所辯
          尚難遽採。
    （三）又依前述，被告與ＮＧＵＹＥＮ　ＤＵＹ　ＴＡＨＮ
          Ｇ就行使偽造系爭居留證、系爭勞委會函之犯行部分
          ，及被告與「阿牛」就偽造附表所示之外僑居留證、
          簽證、勞委會函犯行，各有犯意聯絡及行為分擔一節
          ，至堪認定。
    （四）綜上，被告上開所辯委無足取。本件事證明確，被告
          上揭犯行足可認定，應依法論科。
三、按中華民國外僑居留證、簽證分別具特許外國人在我國居住
    及工作；入境我國之性質，皆為特許證之一種。又前開居留
    證上有內政部之印文、勞委會函文上有主任委員陳菊之印文
    ，均係表示公務機關之資格及職務，屬印信條例第2 條之印
    信之印文，為刑法第218 條所稱之公印文。核被告甲○○所
    為，係犯刑法第216 條、第211 條之行使偽造公文書（系爭
    勞委會函）罪；同法第218 條第1 項之偽造公印文罪；同法
    第216 條、第212 條之行使偽造特種文書（系爭居留證）罪
    ；同法第211 條之偽造公文書（附表編號四）罪；及同法第
    212 條之偽造特種文書（附表編號一至三）罪。又被告偽造
    系爭居留證、系爭勞委會函之低度行為，為其行使之高度行
    為所吸收，均不另論罪；被告偽造主任委員陳菊職章之偽造
    公印文行為係偽造公文書（系爭勞委會函及附表編號四）之
    部分行為，亦不另論罪。被告與ＮＧＵＹＥＮ　ＤＵＹ　Ｔ
    ＡＨＮＧ就行使偽造系爭居留證、系爭勞委會函之犯行間，
    及被告與「阿牛」就偽造附表所示之外僑居留證、簽證、勞
    委會函犯行，各有犯意聯絡及行為分擔，分別為共同正犯。
    被告先後多次偽造特種文書（附表編號一至三）、偽造公印
    文之犯行，均時間緊接，犯罪構成要件相同，顯各係基於概
    括犯意為之，為連續犯，分別應依刑法第56條之規定以偽造
    特種文書、偽造公印文一罪論，並加重其刑。再被告所犯上
    開行使偽造公文書（系爭勞委會函）罪、行使偽造特種文書
    （系爭居留證）罪間；偽造公文書（附表編號四）罪、偽造
    特種文書（附表編號一至三）罪間，各為一行為觸犯數罪名
    ，均屬想像競合犯，應依刑法第55條之規定，分別從一重之
    行使偽造公文書、偽造公文書罪處斷。被告所犯上開偽造公
    印文罪與行使偽造公文書罪間，及偽造公印文罪與偽造公文
    書罪間，各有方法結果之牽連關係，應依刑法第55條之規定
    ，各從較重之行使偽造公文書、偽造公文書罪處斷。被告先
    後行使偽造公文書、偽造公文書之犯行，時間緊接，犯罪構
    成要件相同，顯係基於概括犯意為之，為連續犯，應依刑法
    第56條之規定以行使偽造公文書一罪論，並加重其刑。公訴
    意旨雖未就上開被告行使偽造系爭居留證、系勞委會函之犯
    行提起公訴，亦未敘及被告在外僑居留證上偽造公印文部分
    之事實，惟此二部分與起訴之事實，各有連續犯、牽連犯裁
    判上一罪之關係，基於審判不可分之原則，本院自得併予審
    理，附此敘明。爰審酌被告犯罪之動機、目的、手段、次數
    、所生危害，及其之素行、犯後態度等一切情狀，量處如主
    文所示之刑，以示懲儆。末查，被告前未曾受有期徒刑以上
    刑之宣告，此有臺灣桃園地方法院檢察署刑案資料查註紀錄
    表及臺灣高等法院被告前案紀錄表各1 份可按，犯後為前開
    部分自白，非無悔意，經此刑之宣告之教訓，當知所警愓，
    而無再犯之虞，其所宣告之刑以暫不執行為適當，併予宣告
    緩刑5 年，緩刑期內並付保護管束，俾由專業人員於該期間
    內施以觀護與輔導，以導正其觀念，而啟自新。
四、扣案如附表所示之物，係被告所有，且為供其犯本件偽造公
    文書、特種文書罪所得之物，已如前述，是應依刑法第38條
    第1 項第3 款之規定宣告沒收；前開偽造之系爭居留證及系
　　爭勞委會函各1 張，屬共犯ＮＧＵＹＥＮ　ＤＵＹ　ＴＡＨ
  　ＮＧ所有，且為供其等犯本件行使偽造公文書、特種文書罪
    所得之物，業據共犯ＮＧＵＹＥＮ　ＤＵＹ　ＴＡＨＮＧ供
    承在卷，雖均未扣案，惟並查無積極證據足資證明業已滅失
    而不存在，均應依刑法第38條第1 項第2 款之規定宣告沒收
    之。另附表編號一所示之外僑居留證3 張、系爭居留證上偽
    造之「內政部印」印文，及附表編號四所示勞委會函文、系
    爭勞委會函上偽造之「主任委員陳菊」職章，皆已因沒收上
    開居留證及勞委會函而包括在內，無須重複為沒收之諭知。
    至於前揭系爭居留證、系爭勞委會函之影本係證人董小娟影
    印留存公司使用，並非被告或共犯所有之物，自不另為沒收
    之宣告，附此敘明。
據上論斷，應依刑事訴訟法第452 條、第299 條第1 項前段，刑
法第28條、第56條、第216 條、第211 條、第212 條、第218 條
第1 項、第55條、第74條第1 款、第93條第1 項、第38條第1 項
第2 款、第3 款，罰金罰鍰提高標準條例第1 條前段，判決如主
文。
本案經檢察官孫沛琦到庭執行職務。
中　　華　　民　　國　　94　　年　　5 　　月　　18　　日
                            臺灣桃園地方法院刑事第十二庭
                                審判長法  官  游  紅  桃
                                      法  官  林  家  賢
                                      法  官  王  美  玲
以上正本證明與原本無異。
如不服本判決，應於送達後10日內，向本院提出上訴狀。
                                      書記官  張  子  涵
中　　華　　民　　國　　94　　年　　5 　　月　　20　　日
附錄本案論罪科刑法條：
刑法第216條
行使第二百十條至第二百十五條之文書者，依偽造、變造文書或
登載不實事項或使登載不實事項之規定處斷。
刑法第211 條
偽造、變造公文書，足以生損害於公眾或他人者，處一年以上七
年以下有期徒刑。
刑法第212 條
偽造、變造護照、旅券、免許證、特許證及關於品行、能力服務
或其他相類之證書、介紹書，足以生損害於公眾或他人者，處一
年以下有期徒刑、拘役或三百元以下罰金。
刑法第218 條
偽造公印或公印文者，處五年以下有期徒刑。
盜用公印或公印文足以生損害於公眾或他人者，亦同。
附表：
┌──┬──────┬──────────────────┬──────┐
│編號│  名    稱  │  內                            容  │犯罪型態    │
│    │            │                                    │            │
├──┼──────┼───┬────┬────┬────┼──────┤
│一  │偽造中華民國│姓  名│NGUYEN T│統一證號│FD158456│偽造特種文書│
│    │外僑居留證成│      │HI HIEP │        │38      │            │
│    │品3張（NGUYE│      │阮氏協  ├────┼────┤            │
│    │N THI HIEP阮│      │        │核發單位│新竹縣警│            │
│    │氏協2張、LOP│      │        │        │察局2003│            │
│    │PHUKHIAO DAO│      │        │        │/06/26  │            │
│    │RUNG 1張）  │      │        │        │FA101570│            │
│    │            │      │        │        │發      │            │
│    │            │      │        ├────┼────┤            │
│    │            │      │        │護照號碼│F144790 │            │
│    │            ├───┼────┼────┼────┼──────┤
│    │            │姓  名│LOPPHUKH│統一證號│RC005415│偽造特種文書│
│    │            │      │IAO DAOR│        │87      │            │
│    │            │      │UNG     ├────┼────┤            │
│    │            │      │        │核發單位│台南縣警│            │
│    │            │      │        │        │察局2002│            │
│    │            │      │        │        │/08/14 R│            │
│    │            │      │        │        │A213519 │            │
│    │            │      │        │        │發      │            │
│    │            │      │        ├────┼────┤            │
│    │            │      │        │護照號碼│U440774 │            │
├──┼──────┼───┼────┼────┼────┼──────┤
│ 二 │偽造全民健康│姓  名│NGUYEN T│身份證號│F144790 │偽造特種文書│
│    │保險卡1張   │      │HI HIEP │        │        │            │
│    │            │      │        ├────┼────┤            │
│    │            │      │        │投保單位│00000000│            │
│    │            │      │        │代號    │5       │            │
├──┼──────┼───┼────┼────┼────┼──────┤
│ 三 │偽造簽證3張 │姓  名│黎文整  │Control │A0000000│偽造特種文書│
│    │            │      │LE VAN C│Number  │        │            │
│    │            │      │HINH    ├────┼────┤            │
│    │            │      │        │護照號碼│BE258471│            │
│    │            │      │        │        │        │            │
│    │            │      │        ├────┼────┤            │
│    │            │      │        │簽發日期│14/JAN/2│            │
│    │            │      │        │        │003     │            │
│    │            ├───┼────┼────┼────┼──────┤
│    │            │姓  名│黎氏夢垂│Control │A0000000│同上        │
│    │            │      │LE THI M│Number  │        │            │
│    │            │      │ONG THUY├────┼────┤            │
│    │            │      │        │護照號碼│BG012184│            │
│    │            │      │        │        │7       │            │
│    │            │      │        ├────┼────┤            │
│    │            │      │        │簽發日期│31/08/20│            │
│    │            │      │        │        │03      │            │
│    │            ├───┼────┼────┼────┼──────┤
│    │            │姓  名│阮德忠  │Control │A0000000│同上        │
│    │            │      │NGUYEN D│Number  │        │            │
│    │            │      │UC TRUNG├────┼────┤            │
│    │            │      │        │護照號碼│AC938468│            │
│    │            │      │        │        │        │            │
│    │            │      │        ├────┼────┤            │
│    │            │      │        │簽發日期│11/05/20│            │
│    │            │      │        │        │02      │            │
├──┼──────┼───┼────┼────┼────┼──────┤
│四  │偽造行政院勞│受文者│阮德忠  │發文日期│91年7月1│偽造公文書  │
│    │工委員會書函│      │        │        │8日     │            │
│    │1張         │      │        ├────┼────┤            │
│    │            │      │        │發文字號│勞職外字│            │
│    │            │      │        │        │第091033│            │
│    │            │      │        │        │6547號  │            │
└──┴──────┴───┴────┴────┴────┴──────┘
